臺北高等行政法院判決　　　　　　　　　　　　　　　九十二年度簡字第八九六號
　　原　　　告　大正系統股份有限公司
　　代　表　人　甲○○
　　訴訟代理人　乙○○
　　被　　　告　財政部臺北市國稅局
　　代　表　人　張盛和（局長）
　　訴訟代理人　丙○○
右當事人間因所得稅法事件，原告不服財政部中華民國九十二年十月二十二日台財訴
字第０九二００五一六一二號訴願決定，提起行政訴訟。本院判決如左：
　　主  文
原告之訴駁回。
訴訟費用由原告負擔。
　　事  實
一、事實概要：
    緣原告於民國（下同）九十年間分配股利新台幣（下同）三四０、五六九、五五
    ０元予股東，可扣抵稅額三四一、一０一元，未依所得稅法第一百零二條之一第
    一項規定，於九十一年一月底前申報股利憑單，遲至九十一年三月二十日始自動
    申報，被告乃依所得稅第一百十四條之三第一項規定，處罰鍰一五、０００元。
    原告不服，申請復查，未獲變更，提起訴願，經遭決定駁回，遂提起行政訴訟。
二、兩造聲明：
　(一)原告聲明：訴願決定及原處分均撤銷。
　(二)被告聲明：
    1.駁回原告之訴。
    2.訴訟費用由原告負擔。
三、兩造之陳述：
　(一)原告主張之理由：
    1.納利風災與九二一相同，均屬台灣史上難見的天災，天災之發生不可歸責於原
      告，乃屬不可抗力之災害，原告已依司法院釋字第二七五號證明遲延係因為天
      災，故原告無須為自己之無過失負其責任。納利風災災難所及之範圍，相信為
      人所共見共聞，原告當時所設立地點於台北市○○○路○段，是否有風災影響
      ，可見當時監察院之糾正案文及當時相關所有傳媒報導，均明白表示當時因納
      利風災半夜來襲，造成信義區淹水之事實。被告信義稽徵所亦在該區，是否淹
      水，是否有災情，原告何以要負舉證責任？故訴願決定書以此為駁回原告訴願
      之申請，顯無理由。
    2.按依訴願法第六十八條︰「訴願人或參加人得提出證據書證類或證物。但受理
      機關限於一定期間內提出者，應於該期間提出」法條規定為「得」並非「應」
      依文義解釋，原告並未必須提出證據，況倘訴願機關認該提出確認股東資料為
      決定訴願之憑據，則應依訴願法第六十八條規定，命原告於一定期間提出，若
      原告未於期限內提示相關資料，始可以未提示任何文件為由，駁回原告之訴願
      ，惟訴願機關並未要求原告提示任何資料，即以未提示文件為由駁回申請，於
      法不合。原告特補股東回函之查核表為證。
    3.訴願決定書另以申報期限於一月底前為由，認係因原告行政延滯，與風災並無
      直接關聯。惟原告以為風災發生當日為九月十六日半夜嗣後已將近兩個星期均
      停水停電，復又因風災導致電腦浸水，原告無法進行任何作業的情況下，如何
      有期待可能性要求原告按期提供股利憑單。原告為求慎重及避免分配股利產生
      錯誤造成日後更正之種種不便，故發函請原告公司股東配合確認股數，並進行
      重新整理，惟因原告公司股東約二萬名，此為一浩大工程，為求正確，原告須
      待股東回函進行股務更正作業後，計算應分配之股利，故無法於所得稅法規定
      之期限即九十一年一月底完成，遲至九十一年三月二十日始自動申報。故風災
      之發生確與原告遲延申報股利有直接之關聯，倘係被告認與風災無關，請被告
      負舉證責任而非以被告之推測斷定。
　(二)被告主張之理由：
    1.按「依第六十六條之一規定，應設置股東可扣抵稅額帳戶之營利事業，應於每
      年一月底前，將上一年內分配予股東之股利或社員之盈餘，填具股利憑單、全
      年股利分配彙總資料，一併彙報該管稽徵機關查核」、「營利事業未依第一百
      零二條之一第一項規定之期限，按實填報或填發股利憑單者，除限期責令補報
      或填發外，應按股利憑單所載可扣抵稅額之總額處百分之二十罰鍰，但最高不
      得超過三萬元，最低不得少於一千五百元；逾期自動申報或填發者，減半處罰
      。」分別為行為時所得稅法第一百零二條之一第一項及第一百十四條之三第一
      項所明定。復按「‧‧‧但應受行政罰之行為，僅須違反禁止規定或作為義務
      ，而不以發生損害或危險為其要件者，推定為有過失，於行為人不能舉證證明
      自己無過失時，即應受處罰。‧‧‧。」司法院釋字第二七五號解釋可資參照
      。
    2.原告於九十年間分配股利三四０、五六九、五五０元予股東，可扣抵稅額三四
      一、一０一元，未依所得稅法第一百零二條之一第一項規定，於次年一月底前
      申報股利憑單，遲至九十一年三月二十日始自動申報，有卷附之全年股利分配
      彙總資料申報書及聲明書可稽，原處分乃按所得稅法第一百十四條之三第一項
      中段規定，減半處罰鍰一五、０００元。
    3.按所得稅法第一百零二條之一第一項責成私人團體或事業應依限申報股利憑單
      ，此乃稅法所具公法性質之強行規定。若未依法定期限申報，即有違法律課予
      之作為義務，依前揭司法院解釋，於行為人不能舉證證明自己無過失時，即應
      受處罰；本件原告確遲至九十一年三月二十日始檢具資料向被告信義稽徵所辦
      理申報，此有原告申報系爭股利憑單及逾期申報股利憑單聲明書附卷可稽，違
      章事證明確，原告並於復查時自承係承辦人員之疏失，是以原告未依限申報股
      利憑單，復自承其有過失，縱非故意，仍難卸免其責，其主張免罰乙節，自難
      採據；至原告於訴願復行主張其公司股務資料遭受風災，為確認各股東投資股
      數始於次年三月二十日申報乙節；姑不論原告之復查與訴願主張相異，又未提
      示任何文件，以實其說，自難認所言為真。僅按納莉風災發生期間係於九十年
      九月，股利憑單申報期限則為九十一年一月底前，即可見原告之遲延申報純為
      行政作業之延滯，與該風災並無直接必然之關係，原告主張其係因該風災致延
      遲申報，並無過失乙節，核不足採。又原告雖已自動補報，惟依前揭法條規定
      逾期自動申報或填發者，僅得減半處罰。
　　理  由
一、本件係適用簡易程序事件，爰不經言詞辯論為判決。
二、按「依第六十六條之一規定，應設置股東可扣抵稅額帳戶之營利事業，應於每年
    一月底前，將上一年內分配予股東之股利或社員之盈餘，填具股利憑單、全年股
    利分配彙總資料，一併彙報該管稽徵機關查核」「營利事業未依第一百零二條之
    一第一項規定之期限，按實填報或填發股利憑單者，除限期責令補報或填發外，
    應按股利憑單所載可扣抵稅額之總額處百分之二十罰鍰，但最高不得超過三萬元
    ，最低不得少於一千五百元；逾期自動申報或填發者，減半處罰。」分別為行為
    時所得稅法第一百零二條之一第一項及第一百十四條之三第一項所明定。復按「
    ‧‧‧但應受行政罰之行為，僅須違反禁止規定或作為義務，而不以發生損害或
    危險為其要件者，推定為有過失，於行為人不能舉證證明自己無過失時，即應受
    處罰。‧‧‧。」(司法院釋字第二七五號解釋參照)。
三、本件原告於九十年間分配股利三四０、五六九、五五０元予股東，可扣抵稅額三
    四一、一０一元，未依所得稅法第一百零二條之一第一項規定，於九十一年一月
    底前申報股利憑單，遲至九十一年三月二十日始自動申報之事實，此有原告之申
    報書及逾期申報股利憑單聲明書附原處分卷可稽，並為原告所不爭執，被告乃依
    所得稅法第一百十四條之三第一項規定，科處原告罰鍰一五、０００元，揆諸首
    揭說明，並無不合。原告雖主張納莉風災發生當日為九十年九月十六日半夜，嗣
    後將近兩個星期停水停電，復因風災導致電腦浸水，原告無法進行任何作業，如
    何有期待可能性要求原告按期提供股利憑單，原告為求慎重及避免分配股利產生
    錯誤造成日後更正之種種不便，發函請原告公司股東配合確認股數，並進行重新
    整理，惟因原告公司股東約二萬名，此為一浩大工程，為求正確，原告須待股東
    回函進行股務更正作業後，計算應分配之股利，故無法於所得稅法規定之期限即
    九十一年一月底完成，遲至九十一年三月二十日始自動申報，應不可歸責原告云
    云。惟查納莉風災發生期間係於九十年九月中旬，股利憑單申報期限為九十一年
    一月底前，即使原告所稱近兩個星期均停水停電屬實，原告尚有四月時間可資作
    業，依原告提出之股東資料查核表，其於九十年十一月十四日已在進行查核，且
    原告於準備程序中自承其公司股利於九十年十二月十五日除權分配，即可申報，
    然其遲至九十一年三月二十日始申報，顯屬其過失，即令其另所稱因發的問卷一
    部分未回，發現資料有誤一節屬實，其亦有一個半月時間可資處理，可見原告之
    遲延申報純為其行政作業之延滯，與風災無直接必然關係，其主張不可歸責云云
    ，並不足採。從而，原處分並無違法，訴願決定予以維持，亦無不合。原告訴請
    撤銷，為無理由，應予駁回。
四、據上論結，本件原告之訴為無理由，爰依行政訴訟法第二百三十六條、第九十八
    條第三項前段，判決如主文。
中　　華　　民　　國　　九十三　　　年　　　五　　　　月　　十四　　　　日
                                  臺北高等行政法院  第二庭
      　　　　　　　　　　　　　　　　　　　　      法　官　吳東都
右為正本係照原本作成。
本件以訴訟事件所涉及之法律見解具有原則性者為限，始得於本判決送達後二十日
內向本院提出上訴狀並表明上訴理由，如已於本判決宣示後送達前提起上訴者，應
於判決送達後二十日內補具上訴理由（均按他造人數附繕本），且經最高行政法院
許可後方得上訴。
中　　　華　　　民　　　國　　九十三　　年　　　五　　　月　　 十四 　　日
                                                    書記官  李金釵
